【裁判字號】    95,訴,1560
【裁判日期】    951026
【裁判案由】    違反槍砲彈藥刀械管制條例
【裁判全文】
臺灣桃園地方法院刑事判決              95年度訴字第1560號
公  訴  人  臺灣桃園地方法院檢察署檢察官
被      告  甲○○
                    3號
指定辯護人  本院公設辯護人  乙○○
上列被告因違反槍砲彈藥刀械管制條例案件，經檢察官提起公訴
（95年度偵字第11308 號），本院判決如下：
    主  文
甲○○未經許可，寄藏可發射子彈具有殺傷力之改造玩具手槍，
累犯，處有期徒刑年肆月，併科罰金新臺幣伍萬元，罰金如易
服勞役，以新臺幣仟元折算壹日。扣案如附表一、附表二編號
1所示之物均沒收。
    事  實
一、甲○○前有竊盜、違反麻醉藥品管理條例、詐欺、違反毒品
    危害防制條例等前科紀錄，最近係於民國91年間因違反毒品
    危害防制條例案件，經臺灣宜蘭地方法院以91年度訴字第42
    3 號判決就連續施用第一級毒品部分判處有期徒刑9 月，就
    連續施用第二級毒品部分判處有期徒刑8 月，並經最高法院
    以92年度臺非字第337 號判決判處應執行有期徒刑1 年4 月
    確定；復於同年間因竊盜案件，經本院以91年度易字第2256
    號判決判處有期徒刑10月，經提起上訴，經臺灣高等法院以
    92年度上易字第2338號判決駁回上訴確定；上開3 罪再經臺
    灣高等法院以93年度聲字第777 號裁定定應執行有期徒刑2
    年確定，於93年4 月20日入監執行，於95年1 月27日縮短刑
    期假釋出監，於95年3 月8 日縮刑期滿假釋未經撤銷，未執
    行之刑以已執行論（構成累犯）。詎仍不知悔改，甲○○明
    知可發射子彈具有殺傷力之改造玩具手槍為槍砲彈藥刀械管
    制條例所管制之物品，未經許可，不得無故持有、寄藏，竟
    基於非法寄藏具有殺傷力改造手槍之犯意，於95年3 月28日
    晚間9 時許在桃園縣楊梅鎮○○街40巷8 號6 樓，受真實姓
    名年籍不詳綽號「阿智」之成年男子所託，代為保管具殺傷
    力如附表一、二所示之物（其中如附表二編號2 所示之物經
    鑑驗用罄），自斯時起，將上開物品藏放在上址而未經主管
    機關許可而寄藏之。嗣於95年4 月27日晚間10時30分許，甲
    ○○因恐遭警查緝遂攜帶如附表一、二所示之物欲外出另覓
    他處藏放，在上址前適遇警察盤查而遭查獲，並為警扣得如
    附表一、二所示之物。
二、案經桃園縣政府警察局龜山分局報請臺灣桃園地方法院檢察
    署檢察官偵查起訴。
    理  由
一、訊據被告迭於警詢、檢察官訊問及本院審理時均坦承受真實
    姓名年籍不詳綽號「阿智」之成年男子所託寄藏如附表一、
    二所示之物之事實不諱，復有扣案如附表一、二所示之物可
    證，而扣案如附表一、二所示之物經內政部警政署刑事警察
    局鑑定結果：如附表一所示之物認係仿BERETTA 廠84型半自
    動手槍製造之槍枝換裝土造金屬槍管及土造金屬槍機改造而
    成之改造手槍（槍枝管制編號0000000000，含彈匣1 個）；
    如附表二所示之物認均係由直徑約9.72mm、長度19.22mm 金
    屬彈殼及直徑8.87mm金屬彈頭組合而成之土造子彈，經採樣
    2 顆試射，均可擊發，認具殺傷力，有內政部警政署刑事警
    察局95年5 月12日刑鑑字第0950063138號槍彈鑑定書1 份在
    卷足憑。是上開扣案如附表一、二所示之物，均具有殺傷力
    ，即可認定。足見被告之自白核與事實相符，應可採信。本
    件事證已臻明確，被告犯行洵堪認定，應予依法論科。
二、法律適用：
  (一)核被告所為，係犯槍砲彈藥刀械管制條例第8 條第4 項之未
    經許可，寄藏可發射子彈具有殺傷力之改造手槍罪，及同條
    例第12條第4 項之未經許可，寄藏子彈罪。再按槍砲彈藥刀
    械管制條例第8 條第4 項、第12條第4 項之罪，係將「持有
    」與「寄藏」為分別之處罰規定，單純之「持有」，固不包
    括「寄藏」，但寄藏之受人委託代為保管，其保管之本身所
    為之「持有」，既係「寄藏」之當然結果，法律上自宜僅就
    「寄藏」行為為包括之評價，不應另就「持有」予以論罪（
    最高法院74年臺上字第3400號判例參照），故被告持有上開
    改造手槍、土造子彈之行為，係「寄藏」之當然結果，不另
    論罪。按修正後刑法第55條雖增列但書規定：「但不得科以
    較輕罪名所定最輕本刑以下之刑。」然此係科刑之限制，為
    法理之明文化，非屬法律之變更（最高法院95年第8 次刑事
    庭會議決議參照），被告以一寄藏之行為，同時寄藏具有殺
    傷力之改造手槍、土造子彈，而同時觸犯未經許可，寄藏可
    發射子彈具有殺傷力之改造手槍罪、未經許可寄藏子彈罪2
    罪名，應依修正後刑法第55條想像競合犯之規定，論以較重
    之未經許可，寄藏可發射子彈具有殺傷力之改造手槍罪處斷
    。
  (二)按修正後刑法第2 條第1 項之規定：「行為後法律有變更者
    ，適用行為時之法律。但行為後之法律有利於行為人者，適
    用最有利於行為人之法律。」係規範行為後法律變更所生新
    舊法比較適用之準據法，於新法施行後，應適用新法第2 條
    第1 項之規定，為「從舊從輕」之比較；比較時應就罪刑有
    關之共犯、未遂犯、想像競合犯、牽連犯、連續犯、結合犯
    ，以及累犯加重、自首減輕暨其他法定加減原因（如身分加
    減）與加減例等一切情形，綜其全部罪刑之結果而為比較（
    最高法院95年第8 次刑事庭會議決議參照）。查被告行為後
    ，累犯、易服勞役之折算標準之規定，均有修正：1 累犯部
    分：刑法第47條累犯之規定於94年2 月2 日修正公布，並於
    95年7 月1 日施行，修正前刑法第47條規定：「受有期徒刑
    之執行完畢，或受無期徒刑或有期徒刑一部之執行而赦免後
    ，5 年以內再犯有期徒刑以上之罪者，為累犯，加重本刑至
    二分之一。」修正後刑法第47條第1 項規定：「受徒刑之執
    行完畢，或一部之執行而赦免後，5 年以內故意再犯有期徒
    刑以上之罪者，為累犯，加重本刑至二分之一。」2.易服勞
    役之折算標準部分：刑法第42條易服勞役之規定於94年2 月
    2 日修正公布，並於95年7 月1 日施行，修正前刑法第42條
    第1 項、第2 項、第3 項規定：「罰金應於裁判確定後兩個
    月內完納，期滿而不完納者，強制執行，其無力完納者，易
    服勞役；易服勞役以1 元以上3 元以下，折算1 日，但勞役
    期限不得逾6 個月；罰金總額折算逾6 個月之日數者，以罰
    金總額與6 個月之日數比例折算。」又罰金罰鍰提高標準條
    例亦於95年4 月28日修正，並於同年7 月1 日施行，而將修
    正前罰金罰鍰提高標準條例第2 條「依刑法第41條易科罰金
    或第42條第2 項易服勞役者，均就其原定數額提高為100 倍
    折算1 日；法律所定罰金數額未依本條例提高倍數，或其處
    罰法條無罰金刑之規定者，亦同。」之規定刪除；修正後刑
    法第42條第1 項、第3 項、第5 項規定：「罰金應於裁判確
    定後2 個月內完納。期滿而不完納者，強制執行，其無力完
    納者，易服勞役。但依其經濟或信用狀況，不能於2 個月內
    完納者，得許期滿後1 年內分期繳納。遲延1 期不繳或未繳
    足者，其餘未完納之罰金，強制執行或易服勞役；易服勞役
    以新臺幣1,000 元、2,000 元或3,000 元折算1 日。但勞役
    期限不得逾1 年；罰金總額折算逾1 年之日數者，以罰金總
    額與1 年之日數比例折算。」此項修正屬科刑規範事項之變
    更，其折算標準為裁判時所應諭知，亦屬法律變更。3.查比
    較新舊法時應綜其全部之結果，而為比較，再適用有利於行
    為人之法律處斷，而不得一部割裂分別適用不同之新、舊法
    ，是經綜合比較前述新、舊法結果，本件修正後規定較有利
    於行為人，則應依修正後刑法第2 條第1 項規定，適用行為
    後（即修正後）之法律。
  (三)另查被告前曾於91年間因違反毒品危害防制條例案件，經臺
    灣宜蘭地方法院以91年度訴字第423 號判決就連續施用第一
    級毒品部分判處有期徒刑9 月，就連續施用第二級毒品部分
    判處有期徒刑8 月，並經最高法院以92年度臺非字第337 號
    判決判處應執行有期徒刑1 年4 月確定；復於同年間因竊盜
    案件，經本院以91年度易字第2256號判決判處有期徒刑10
    月，經提起上訴，經臺灣高等法院以92年度上易字第2338號
    判決駁回上訴確定；上開3 罪再經臺灣高等法院以93年度聲
    字第777 號裁定定應執行有期徒刑2 年確定，於93年4 月20
    日入監執行，於95年1 月27日縮短刑期假釋出監，於95年3
    月8 日縮刑期滿假釋未經撤銷，未執行之刑以已執行論，此
    有臺灣高等法院被告前案紀錄表與臺灣桃園地方法院檢察署
    刑案資料查註紀錄表各1 份存卷可按，其於5 年以內再犯本
    件有期徒刑以上之罪，為累犯，應依修正後刑法第47條之規
    定加重其刑。
  (四)爰審酌槍、彈、火藥性質上均屬高度危險之物品，非經主管
    機關許可不得擅自持有，以維社會大眾安全，而寄藏、持有
    槍彈對社會之秩序及安寧，勢將會產生極大之不安、被告之
    素行、犯罪之動機、目的、手段及犯後坦承犯行，尚有悔意
    等一切情狀，量處如主文所示之刑，並依修正後之刑法諭知
    併科罰金易服勞役之折算標準，以資懲儆。
  (五)沒收：
  1.按刑法第38條沒收之規定亦於94年1 月7 日修正公布，並於
    95年7 月1 日施行，按從刑附屬主刑，除法律有特別規定外
    ，依主刑所適用之法律（最高法院95年第8 次刑事庭會議決
    議參照），查沒收為從刑之一種，本件依修正後刑法第2 條
    第1 項之規定就主刑比較結果，應適用行為後（即修正後）
    之法律，已如前述，依從刑附屬於主刑之原則，自不得就新
    舊法予以割裂適用，應一律適用行為後（即修正後）之法律
    。扣案如附表一、如附表二編號1 所示之物，屬違禁物，應
    依修正後刑法第38條第1 項第1 款之規定，宣告沒收。
  2.扣案如附表二編號2 所示之物，原雖亦可擊發具殺傷力而屬
    違禁物，然業於鑑定時試射而喪失子彈之作用與性質，已非
    違禁物，爰不宣告沒收。
據上論斷，應依刑事訴訟法第299 條第1 項前段，槍砲彈藥刀械
管制條例第8 條第4 項、第12條第4 項，修正後刑法第2 條第1
項、第11條前段、第55條、第47條第1 項、第42條第2 項、第3
項、第38條第1 項第1 款，判決如主文。
本案經檢察官嵇珮晶到庭執行職務。
中    華    民    國    95    年    10    月    26    日
                  刑事第二庭審判長法  官  徐培元
                                  法  官  林蕙芳
                                  法  官  鄭吉雄
以上正本證明與原本無異。
如不服本判決，應於判決送達後10日內向本院提出上訴狀（應附
繕本），上訴於臺灣高等法院。
                                  書記官  謝至菁
中    華    民    國    95    年    10    月    26    日
附錄法條：
槍砲彈藥刀械管制條例第8條
未經許可，製造、販賣或運輸鋼筆槍、瓦斯槍、麻醉槍、獵槍、
空氣槍或第4 條第1 項第1 款所定其他可發射金屬或子彈具有殺
傷力之各式槍砲者，處無期徒刑或5 年以上有期徒刑，併科新臺
幣1 千萬元以下罰金。
未經許可，轉讓、出租或出借前項所列槍枝者，處 5 年以上有期
徒刑，併科新臺幣 1 千萬元以下罰金。
意圖供自己或他人犯罪之用，而犯前2 項之罪者，處無期徒刑或
7年 以上有期徒刑，併科新臺幣1 千萬元以下罰金。
未經許可，持有、寄藏或意圖販賣而陳列第 1 項所列槍枝者，處
3 年以上10年以下有期徒刑，併科新臺幣700 萬元以下罰金。
第 1 項至第 3 項之未遂犯罰之。
槍砲彈藥刀械管制條例第12條
未經許可，製造、販賣或運輸子彈者，處 1 年以上 7 年以下有
期徒刑，併科新台幣 500 萬元以下罰金。
未經許可，轉讓、出租或出借子彈者，處 6 月以上 5 年以下有
期徒刑，併科新台幣 300 萬元以下罰金。
意圖供自己或他人犯罪之用，而犯前二項之罪者，處 3 年以上
10 年以下有期徒刑，併科新台幣 700 萬元以下罰金。
未經許可，持有、寄藏或意圖販賣而陳列子彈者，處 5 年以下有
期徒刑，併科新台幣 300 萬元以下罰金。
第 1 項至第 3 項之未遂犯罰之。
附表一
┌───┬──────────────┬──┬────┐
│編  號│  扣    案     物     品    │數量│備    註│
├───┼──────────────┼──┼────┤
│  1   │仿BERETTA 廠84型半自動手槍製│1枝 │        │
│      │造之槍枝換裝土造金屬槍管及土│    │        │
│      │造金屬槍機改造而成之改造手槍│    │        │
│      │（槍枝管制編號0000000000，含│    │        │
│      │彈匣1個）                   │    │        │
└───┴──────────────┴──┴────┘
附表二
┌───┬──────────────┬──┬────┐
│編  號│  扣    案     物     品    │數量│備    註│
├───┼──────────────┼──┼────┤
│  1   │由直徑約9.72mm、長度19.22mm │4顆 │        │
│      │金屬彈殼及直徑8.87mm金屬彈頭│    │        │
│      │組合而成之土造子彈          │    │        │
├───┼──────────────┼──┼────┤
│  2   │同上                        │2顆 │已試射  │
│      │                            │    │        │
└───┴──────────────┴──┴────┘


司法院資訊處製作；財團法人民間司法改革基金會備份。
